臺灣臺中地方法院刑事判決　　　　　　 100年度易字第1998號
公　訴　人　臺灣臺中地方法院檢察署檢察官
被　　　告　林家盛
　　　　　　魏言州
上列被告等因竊盜等案件，經檢察官提起公訴（100年度偵字第3
754號、第12020號），本院判決如下：
    主    文
林家盛犯竊盜罪，累犯，處有期徒刑拾月；又共同犯行使特種文
書罪，累犯，處有期徒刑伍月，扣案偽造之5993-PR號車牌貳面
及偽造之075 6-SF號車牌貳面均沒收。應執行有期徒刑壹年壹月
，扣案偽造之5993-PR號車牌貳面及偽造之0756-SF號車牌貳面均
沒收。
魏言州犯收受贓物罪，累犯，處有期徒刑陸月，如易科罰金以新
臺幣壹仟元折算壹日。
    犯罪事實
一、林家盛前於民國98年間因犯毒品危害防制條例案件，經臺灣
    南投地方法院判處有期徒刑6月確定，甫於99年3月2日易科
    罰金執行完畢。魏言州前於93年間，因違反毒品危害防制條
    例案件，經本院以93年度易字第1482號判決判處有期徒刑1
    年2月、8月，應執行有期徒刑1年8月確定（下稱案），以
    93年度訴字第2430號判決判處有期徒刑7月確定(下稱案)
    ，另因於同年間違反槍砲彈藥刀械管制條例案件，經臺灣高
    等法院臺中分院以94年度上訴字第672號判決判處有期徒刑
    有期徒刑6月、2年10月，並分別併科罰金新臺幣（下同）5
    萬元、40萬元，應執行有期徒刑3年2月，併科罰金42萬元確
    定(下稱案)，有期徒刑部分，並與前揭、案合併定應
    執行有期徒刑5年4月確定；嗣因減刑條例施行，上開、
    案及案中之有期徒刑6月，經臺灣高等法院臺中分院以96
    年度聲減字第2680號裁定分別減為有期徒刑7月、4月、3月
    又15日、3月，並與案中不得減刑之有期徒刑2年10月合併
    定應執行刑有期徒刑3年9月又15日確定，甫於98年3月6日縮
    刑期滿執行完畢。其且於98年間因犯毒品危害防制條例案件
    及違反槍砲彈藥刀械管制條例等案件(嗣經法院分別判處有6
    月及4年(併科罰金15萬元)、7月、5月確定，嗣並經法院裁
    定有期徒刑部分應執行有期徒刑5年8月確定，現執行中)。
二、林家盛基於意圖為自己不法所有之犯意，於99年10月7日凌
    晨4時20分許後之某時，在不詳地點以不詳方法竊得高惠莉
    所有車牌號碼為2306-SD之自用小客車1輛(價值約新臺幣(下
    同)50萬元，該車早於99年10月7日凌晨4時20分許，即在彰
    化縣花壇鄉○○路○段455巷58號前遭不詳之成年人竊取，
    下稱系爭車輛)。得手後，將上開自用小客車之車牌丟棄，
    並於不詳之時間、地點，將其於不詳時間地點由具共同行使
    偽造車牌犯意聯絡之不詳成年人所提供之以壓克力偽造之59
    93-PR號自用小客車車牌2面(無積極證據足認係林家盛所偽
    造)，懸掛在系爭車輛上，而行使該偽造之車牌2面，足以生
    損害於真正5993-PR號車牌使用人鮑偉昭及監理機關對車牌
    管理之正確性。
三、魏言州明知林家盛於100年2月2日上午12時許，在臺中市○
    里區○○路119號林家盛住處前交予其使用之系爭車輛係來
    源不明之贓車，且林家盛於交付係爭車輛時，車內後座上放
    置有偽造之0756-SF壓克力車牌2張(係不詳之成年人於不詳
    之時間、地點交予林家盛伺機使用，無積極證據足認係林家
    盛所偽造)，竟仍收受系爭車輛(無積極證據足認魏言州明知
    當時系爭車輛所懸掛之車牌亦係偽造之車牌) 。旋魏言州並
    駕駛系爭車輛至臺中市○○區○○路928號前，並於同日約
    13時20分許，魏言州因故與不詳之人發生打架糾紛，經警據
    報趕至現場處理，魏言州欲上系爭車輛開車離去，為警攔下
    而經警當場發現系爭車輛懸掛以壓克力偽造之2306-SD車牌2
    面，再依引擎號碼查悉該車為遭竊車輛，復在車內後座椅子
    上發現偽造之0756-SF車牌2面及在後行李箱扣得化學原料苯
    甲酸1包（含袋重891公克，魏言州涉嫌違反毒品危害防制條
    例部分，另經檢察官以100年度偵字第3228號為不起訴處分
    確定），另復查扣夾鍵袋1000個、門號0000000000號行動電
    話（含SIM 卡）等物。嗣經警採集係爭車輛上指紋送驗，發
    現後車廂板金、偽造之5993-PR車牌、0756-SF車牌均留有林
    家盛指紋，而循線查獲上情。
二、案經臺中市政府警察局霧峰分局報告臺灣臺中地方法院檢察
    署檢察官偵查起訴。
    理    由
壹、證據能力部分：
一、按現行刑事訴訟法為保障被告之反對詰問權，排除具有虛偽
    危險性之傳聞證據，以求實體真實之發見，於該法第159條
    第1項明定被告以外之人於審判外之言詞或書面陳述，除法
    律有規定者外，不得作為證據。而刑事訴訟法第159條之1至
    159條之4有傳聞法則之例外規定，且被告以外之人於審判外
    之陳述，雖不符前4條之規定，而經當事人於審判程序同意
    作為證據，法院審酌該言詞陳述或書面陳述作成時之情況，
    認為適當者，亦得為證據；當事人、代理人或辯護人於法院
    調查證據時，知有第159條第1項不得為證據之情形，而未於
    言詞辯論終結前聲明異議者，視為有前項之同意，刑事訴訟
    法第159條之5定有明文。查本件經本院於審理期日踐行調查
    證據程序之被告以外之人於審判外之書面、言詞陳述，公訴
    人及被告2人於本院審理時對於證據能力均未聲明異議，本
    院審酌後認為該等證據均為本院事實認定之重要依據，作為
    本案之證據均屬適當，故依刑事訴訟法第159條之5規定，均
    具有證據能力。至於承辦員警所提出之現場照片等不具供述
    性之書證，屬於非供述證據，並無傳聞法則之適用，該等證
    據既無非法取得之問題，復經本院踐行調查證據程序，其證
    據能力自無疑問，併予敘明。
二、再我刑事訴訟法基於證據裁判主義及嚴格證明法則，明定得
    以作為認定犯罪事實存否之依據者，以有證據能力並經合法
    調查之證據為限，否則即應予以排除，不得作為判斷犯罪成
    立與否之實體證據，惟該等無證據能力之證據，雖不得以之
    直接作為認定犯罪事實存否之證據，但仍非不得作為彈劾證
    據，用來爭執或印證被告、證人或鑑定人陳述之證明力(最
    高法院99年度臺上字第4383號、98年度臺上字第6467號、第
    4029號、第2896號、第2339號判決意旨參照)。是證人魏言
    州、林家盛於偵查及審理中未經具結之陳述內容縱無證據能
    力，惟依上開說明，仍得做為爭執被告林家盛、魏言州辯詞
    之彈劾證據。
貳、實體部分：
一、訊據被告林家盛固對其於上揭時地將前揭懸掛偽造車牌且車
    內後座另置有2面偽造車牌之系爭車輛交予被告魏言州駕駛
    之事實坦承不諱，惟矢口否認有何竊盜及行使偽造特種文書
    犯行，辯稱：系爭車輛係伊向張顥嚴借用，伊並未竊取系爭
    車輛。伊係事後去加油站洗車才察覺系爭車輛所懸掛之車牌
    有異。至系爭車輛後座之2面車牌，伊是因小孩坐在後座亂
    吃東西，伊整理時看到而拿起來看，才覺得不對勁，想說車
    上為何會放有2面壓克力做的車牌云云；被告魏言州對於如
    犯罪事實欄三所示之犯罪事實，除矢口否認其明知系爭車輛
    係來源不明之贓車及其早就知悉系爭車輛後座置有2面偽造
    車牌等情外，餘均直承屬實，辯稱：林家盛係因伊認識修車
    行的人，始請伊將系爭車輛開去修理，並非伊向林家盛借車
    。且當日伊開系爭車輛至位於伊為警查獲處之修車行時，即
    遭對面程運租車行的人毆打，因伊之前曾向該租車行租車而
    與該租車行有租車糾紛。伊駕駛該車之時間甚短，並不知該
    車係來源不明之贓車，也不知車內後座椅子上有2面偽造之
    車牌云云。惟查：
(一)系爭車輛確係於99年10月7日凌晨4時20分許，在彰化縣花壇
    鄉○○路○段455巷58號前，遭不詳之成年人竊取，業據證
    人高惠莉於警詢中證述無誤，並經本院當庭勘驗本院向彰化
    縣警察局彰化分局三家派出所調取之監視器錄影光碟1片(見
    本院卷證物袋內)無誤，已足認定。起訴書誤認被告林家盛
    竊取系爭車輛之時間、地點為「99年10月7日凌晨4時20分許
    」、「在彰化縣花壇鄉○○路○段455巷58號前」云云，尚
    有誤會。又上開扣案之壓克力車牌計4面確均係偽造之車牌
    無誤，亦有交通部公路總局臺中區監理所臺中市監理站100
    年8月4日函1份在卷可憑(見本院卷第71頁)，並經證人即真
    正5993-PR號車牌使用人鮑偉昭、真正0756-SF號車牌使用人
    蘇正三於警詢中證述無誤，均堪認定，合先指明。
(二)被告林家盛確係於99年2月2日上午9時29分許起至同日上午
    10時4分許止，密集以其所持用之000000000號電話與被告魏
    言州聯絡(當時被告魏言州係以其女友使用之0000000000號
    電話與被告林家盛聯絡)，且該段期間被告林家盛所持用之
    上開手機之基地臺位置均在臺中市大里區內；同日上午10時
    23分許起至同日上午10時56分許止，2人密集以上開電話聯
    絡，該段期間被告林家盛所持用之上開手機之基地臺位置均
    在雲林縣古坑鄉；同日11時38分許，被告林家盛所持用之手
    機之基地臺位置在臺中市霧峰區，同日12時34分許起至同日
    15時49分許止，被告林家盛所持用之手機之基地臺位置均在
    臺中市大里區等節，有000000000號電話之雙向通聯紀錄1份
    在卷可按(見100年度核交字第217號偵查卷第6頁-7頁)，足
    見證人魏言州於100年6月2日偵查中結證及被告2人嗣於審理
    中均直陳：99年2月2日當天是除夕，被告魏言州與其女友陳
    淑雯要回嘉義過年，被告林家盛於當日上午打電話至陳淑雯
    之0000000000號電話找被告魏言州時，被告魏言州與陳淑雯
    在古坑收費站，後來被告魏言州與陳淑雯在古坑收費站等被
    告林家盛，待被告魏言州與被告林家盛會合後，被告魏言州
    即搭被告林家盛所駕駛之系爭車輛一起返回被告林家盛位於
    臺中市大里區之住處，再由被告林家盛在其上址住處樓下將
    系爭車輛交予被告魏言州駕駛離開該處，並前往上址後為警
    查獲處等情，確與事實相符，堪可採信。
(三)被告林家盛於100年5月9日警詢中先係辯稱：「(你於100年2
    月2日13時許，有無叫魏言州至臺中市○里區○○路全家便
    利商店斜對面公寓取1部懸掛5993-PR偽牌之失竊2306-SD號
    自小客車去修理？)沒有。」、「(懸掛5993-PR偽牌之失竊
    2306-SD號自小客車，你有無使用過？)魏言州於今年除夕前
    3天左右，他開該部自小客車前來我住處載我，並叫我陪他
    一起去找他朋友，到他朋友住處樓下，我便留在車上等他，
    但過了約1小時他都沒返回，我便打電話找他，但他的電話
    留在車上聯絡不上，我便開該車返回我住處，直到100年2月
    2日當天，魏言州主動與我聯絡，才將該車還他。」、「(該
    車你使用過幾次？)從魏言州載我那天至100年2月2日中午，
    都是我在使用。」、「(你是否知道該車是懸掛偽牌之失竊
    車輛？)我不知道。」、「(你說該失竊車輛及偽牌如何而來
    ，為何懸掛於失竊車輛之5993-PR號偽牌上，採獲之指紋，
    經比對是你的指紋？)因為我有去加油站加油及洗車，並有
    去擦拭，所以才會有我的指紋。」、「(你擦拭頂多是正面
    ，為何連車牌背面都有你的指紋，你作何解釋？)因我發現
    車牌是壓克力做的，我便將車牌拆下來看。」、「(你說有
    開車去加油洗車，是於何時去何加油站加油洗車？)我忘記
    了。」云云；於100年6月2日偵查中以證人身分結證稱：「(
    你有無在100年2月2日除夕當天，交付懸掛偽造5993-PR車牌
    自小客車給魏言州？)有。」、「(你當天有無開這臺車去雲
    林古坑休息站找魏言州，並且一起回臺中？)有。」、「(你
    車子為何會交給魏言州？)車子是之前魏言州交給我，他是
    在除夕前3、4天交給我的，當時我跟他一起去找朋友，他下
    車之後就沒有回來了，後來聯絡不上，後來除夕才找到人，
    我就把車子還給他。」、「(你跟魏言州去哪裡找朋友？)
    我忘記了，在臺中市。」、「(找什麼人？)我不知道，是魏
    言州的朋友。」、「(你為何那麼急，還專程開車到雲林古
    坑？)是魏言州叫我專程去載他，我急著把車子還給他，而
    且我當時要被通緝了，我也有覺得車子來源不明，因為我之
    前有去加油站洗車，洗車人員擦車牌時，我覺得車牌怪怪的
    ，因為我發現車牌好像不是鐵製的。」、「(你沒有發現後
    座有2張偽造的0756-SF壓克力車牌嗎？（提示照片))我沒有
    看到。」、「(你是不是跟魏言州有一起用化學藥品當作K他
    命販賣給他人?)沒有，我跟魏言州認識不久。」、「(你跟
    魏言州認識不久，為何會跟魏言州犯下槍砲案件，魏言州有
    交付子彈給你保管，你再交給張顥嚴？)張顥嚴是魏言州的
    小弟，我們當時一起在另外一部車，車上有子彈，我覺得不
    好，魏言州就請我先保管。」、「(本件車子是否你偷的？)
    不是，是魏言州交給我的。」、「(偽造5993-PR的車牌是不
    是你換上去的？)不是，我洗車時，發覺車牌可能是壓克力
    ，所以我曾經把螺絲鬆開，有摸一下車牌，確定是壓克力，
    我沒有換車牌。」、「(你要確認車牌，直接摸就好，為何
    要去鬆開螺絲？)我摸之後怪怪的，我想鬆開螺絲拆下來再
    確認一下。」、「(如果你說車輛是魏言州交給你的，為何
    警方在車輛多處都採到你的指紋，沒有採到魏言州的指紋？
    (提示鑑定書）)因為那3、4天都是我在使用，聯絡上魏言州
    我就趕快把車子還給他。」、「(你是如何聯絡上魏言州的
    電話？)是魏言州先用他女朋友的電話打電話給我，叫我去
    古坑載他。」、「(（提示100核交字第217號卷第6頁)為何
    通聯紀錄顯示，100年2月2日上午9點29分是你先發話給魏言
    州女友陳淑雯持用的0000-000000行動電話，通話時間238秒
    ？)是魏言州用其他私人的電話打電話給我。」、「(如果是
    魏言州用其他私人號碼打給你，你直接回撥就好，你怎麼會
    知道陳淑雯的電話號碼？)因為當時魏言州沒有電話。」、
    「(你如何知道陳淑雯的電話？)是魏言州告訴我的。」、「
    ((提示同卷第13頁通聯紀錄）魏言州稱，當天你有交付0000
    -000000行動電話，而0000-000000電話確實是在2月2日上午
    12點33分才開始有通聯，而且通聯對象大多都是你持用的00
    00000000，與魏言州所述大致相符，有何意見？)我沒有交
    給他手機，我當天原來是要回南投水里過年，我在高速公路
    突然接到魏言州的電話，這支手機如何來的我不知道。」、
    「(有無其他陳述？)當時我會打電話給魏言州，是因為魏言
    州曾經承諾我，要載我跟小孩回南投水里，我一直打魏言州
    都不接，我只好自己坐野雞車回南投，是在高速公路的時候
    魏言州才打電話給我。」云云。查，被告林家盛於警詢及偵
    查中均一再辯稱：系爭車輛係被告魏言州交予伊云云。嗣經
    檢察官提起公訴後，被告林家盛始翻異前詞改口辯稱：系爭
    車輛係伊向張顥嚴所借云云，核其所辯先後反覆不一，已難
    遽信。
(四)況查，被告林家盛於審理中辯稱：「(你是否曾經駕駛本案
    懸掛5993-PR號偽造車牌的自用小客車？)有，在過年農曆除
    夕前3、4天，我去跟1個叫張顥嚴的友人借的。」、「(你為
    何要跟張顥嚴借車？)就要載我兒子來臺中陪我。」、「(你
    在向張顥嚴借車時，有無向張顥嚴拿行照？)沒有，因為那
    時候我只跟他說借車要載小孩子，..。」、「(你上次說張
    顥嚴是魏言州的小弟，你向小弟借車，然後撞到了請大哥去
    修車，是這樣嗎？)因為他借我時，就叫我不要讓魏言州知
    道他把車借給我。」、「(既然叫你不要讓魏言州知道，你
    又要請魏言州去修車，改天不就曝光嗎？)我跟張顥嚴借車
    ，他叫我不要讓他魏言州知道，因為之前魏言州跟他借好幾
    次，他都不借魏言州，他借幾次我並不清楚。」、「大哥向
    小弟借車，小弟不肯借，小弟把車借給你，你又把車交給大
    哥去修理，這不是很奇怪？)張顥嚴他就叫我儘量不要讓魏
    言州知道。」、「(偵查中檢察官還問你這車是否你偷的，
    你回答：你家中很多車子，但剛才為何回答法官車子已經賣
    掉？)我賣掉那臺車是屬於我的名字，其餘是我爸爸、媽媽
    、哥哥的車子，加起來共有5、6臺車。」、「(家裡有那麼
    多車子為何還要借車？)因為當時小孩子在水里，我要去載
    小孩子。」云云，已核與被告魏言州於同日審理中陳稱：「
    (張顥嚴是用什麼交通工具？)我有看過他開車豐田白色的，
    還有三菱白色、豐田紫色的車。」、「(你自己有無交通工
    具？)黑色的豐田小車，還有1臺馬自達的休旅車。」、「(
    張顥嚴有無跟你借過車？)我會認識他，是我叫他幫我租車
    ，這過程中我租來的車有讓他開來給我，他也曾經開出去過
    。」、「(你有無跟張顥嚴借過車？)有，借過白色三菱那臺
    ，剛才說的那3臺都有借過。」、「(你跟張顥嚴借車，他都
    會借給你嗎？)正常來說都會，因為都是我花錢叫他租車。
    」、「(你跟張顥嚴借車他都會答應你嗎？)『是』，那是我
    租來的車。」、「(你跟他借的車，都是你租來的車嗎？)對
    。」、「(你有跟他借車被他拒絕過嗎？)『不曾』。」、「
    (既然是你租來的車為何要跟他借？)因為承租人是寫他的名
    字。」、「(張顥嚴是不是你小弟？)很多人都說是，但不是
    。」、「(剛才林家盛說你曾經向張顥嚴借車，張顥嚴不肯
    借給你，有這種事情嗎？)我不知道，我忘記了。」云云不
    符。況證人張顥嚴於審理中明確結證：「(你是否認識本案
    被告林家盛、魏言州？)林家盛是本來就認識，已經認識2、
    3年了，魏言州是後來才認識，是今年1、2月過年前認識的
    。」、「(林家盛、魏言州2人彼此認識嗎？)我跟魏言州出
    去，在路上遇到林家盛，然後就認識了，他們私底下會通電
    話，算是我介紹認識的。」、「(你有無看過系爭車輛，請
    提示警卷第32頁車輛照片，你有無看過？)沒有，這是我第1
    次看到，而且是從照片中看到的，林家盛他自己有車。」、
    「(為何林家盛說車子是你借他的？)林家盛說的不實在，可
    以驗指紋。」、「(你如何知道林家盛有車？)因為我們以前
    在一起，我有搭過他的車，他有一部銀色TOYOTA的車，我在
    被收押之前我有搭過他的車，最後1次是去年，但詳細時間
    忘記了，就是在他賣掉之前。」、「(你怎麼知道他有賣掉
    車子？)是他跟我說的，當時阿賢、阿聰也都知道。」、「(
    你有無看過什麼人有開過系爭這部車？)我不知道，我沒有
    看過。」、「(你自己有無交通工具？)我自己有1臺機車，
    沒有轎車。」、「(魏言州的交通工具是什麼？)我不知道，
    我沒有看過他用什麼交通工具，之前都是我在大里租車給他
    開，是用我的名義租的，租車的錢是魏言州出的。」、「(
    為什麼要用你的名義租車給魏言州開？)因為那間車行魏言
    州不能租，因為魏言州之前有跟那個車行租車撞壞了沒有修
    理，他就跑掉。」、「(你幫魏言州租過幾部車給他開？)只
    有1部而已，是白色的，後來林家盛應該有牽去還。那部車
    是三菱的，跟警卷第32頁照片上的車不一樣。」、(林家盛
    或是魏言州是否曾經向你借車來開過？)就只有剛才說的白
    色三菱那臺，他們2個都有開過。」、「(這部車算是魏言州
    向你借來開的嗎？)算是，因為是用我的名義租的，雖然是
    魏言州出錢的。」、「(林家盛是向你借來開，還是向魏言
    州借來開？)應該是向魏言州借來開的，林家盛沒有開口向
    我借過這部車，我也沒有說要把這部車借給他。」、「(你
    為何知悉你借的白色三菱那臺，林家盛有去還車？)因為車
    行有打給我還是我家人，我忘了，車行的人是說車子有牽回
    去還，好像說是林家盛，因為車行的人說是1個胖胖的人，
    因為當天車行的人本來催我還車，我有一直催他們還車。」
    、「我只有租這1次，時間是今年過年時，約1、2月左右租
    了1個禮拜。」、「(提示警卷第32頁車輛照片，請你確認這
    部車子是否是你交給林家盛使用的？)不是，我確定不是。
    」等語。參之，證人張顥嚴既願代被告魏言州出名租車供被
    告魏言州使用，其豈有因不願借車予被告魏言州，而怕被告
    魏言州知其將系爭車輛借予被告林家盛之理，此益徵被告林
    家盛前揭先後反覆不一，且與魏言州、張顥嚴所證情節不符
    並與常情有悖之辯解，要係臨訟卸責之詞，不足採信。
(五)系爭車輛所懸掛之5993-PR背面表面及該車後座椅子上偽造
    之0756-SF車牌2面之背面均採得被告林家盛之指紋乙節，有
    內政部警政署刑事警察局指紋鑑定書、指紋卡、臺中市政府
    警察局霧峰分局刑案現場勘察報告各1份在卷可憑(見警卷(
    二)第33-54頁，尤其參見第40至43頁)。參之，被告林家盛
    於審理中直承：伊並不認識99年10月7日凌晨4時20分許，在
    彰化縣花壇鄉○○路○段455巷58號前行竊系爭車輛之人(見
    本院卷第173頁背面)；被告林家盛對於系爭車輛之來源所供
    先後反覆不一，且經查證結果均與事實不符，足見被告林家
    盛所辯系爭車輛係「他人」交予伊云云，要非事實，無足憑
    採；被告林家盛亦直承伊曾持螺絲起子拆車牌等節，系爭車
    輛顯係被告林家盛於不詳時地竊得後，除改懸掛上開5993-P
    R號偽造之車牌外，並將另2面偽造之0756-SF車牌放在系爭
    車輛後座備用至明。
(六)被告魏言州雖以上開情詞否認犯罪。然查：
1、被告魏言州於100年2月2日警詢中係辯稱：「該自小客車(即
   系爭車輛)是朋友姓名不詳、年齡只知道70年次、綽號阿醜；
   電話:0000-000000號，請我至臺中市○里區○○路全家便利
   商店斜對面之公寓取車，然後他告訴我車輛要修理，所以我
   才駕駛至臺中市○○區○○村○○路92 8號(弘暉修配廠) 修
   理。」；於同日偵查中辯稱：「(你所駕駛懸掛5993-PR號自
   小客車的來源？)是我1個朋友綽號叫阿醜的人，在100年2月2
   日早上10點多，以他0000-000000的電話打到我女友陳淑雯的
   0000-000000電話，說要找我，叫我到他大里區○○路的1棟
   公寓找他，我於同日中午將近12點時『到該處找他，我和阿
   醜見面後，他跟我說要我把懸掛5993-PR的自小客車牽去修理
   』，他沒有先給我錢，但他給我1支門號為0000-000000的手
   機，就是被警方查扣的手機，阿魏說會打電話跟我聯絡，我
   就開這臺車要到霧峰林路的弘暉修配廠修理。」、「..我只
   有實際和他(即被告林家盛)見面2次，1次是今天，1次是上星
   期五，到大智路的遊藝場，我們在那邊逗留半個小時，只有
   打電動沒有做其他的事。」云云；於100年5月9日警詢中辯稱
   ：「..車子(即系爭車輛)是「阿醜」在100年2月2日早上10點
   多跟我女朋友陳淑雯聯絡，「阿醜」說要找我，之後我們約
   在中午12點，在「阿醜」住處大里區○○路樓下把車子交給
   我，「阿醜」請我把車子開到弘暉修配廠修理，『他說車子
   前面側邊』有被撞。」、「(你跟「阿醜」熟嗎?)我們只有認
   識2、3個禮拜而已，不會常常聊天。」、「(你說你跟「阿醜
   」只有認識2、3個禮拜，不會常常聊天，為何「阿醜」願意
   把車輛交給你，而且車裡面又有價值可能多達數十萬元的K他
   命?)我個人只要朋友要求我就幫忙，當天「阿醜」是請我幫
   他修車，我並沒有查看車內有什麼物品。」云云。嗣至100
   年6月2日偵查中及審理中始供承其與被告林家盛係如何相約
   先在古坑收費站面後，由被告林家盛駕駛系爭車輛載伊回被
   告林家盛上址住處後，被告林家盛方將系爭車輛交予伊駕駛
   等節。核被告魏言州如真僅係要駕駛該車去修理，並不知該
   車係贓車，則其於100年6月2日之前之警、偵訊中何以竟謊稱
   ：是林家盛打電話叫伊至林家盛住處取車，伊到達該處後林
   家盛才稱要請伊開去修理云云，已值存疑。
2、被告魏言州於100年6月2日偵查中復辯稱：「(你跟阿醜回來
   臺中做什麼？)阿醜在電話中只說有事情要麻煩我，見到面回
   來臺中之後，阿醜才告訴我拜託我幫忙把車牽去修理，修理
   完之後回來再講，我將車子開到林森路928號有一家修配廠，
   結果就被對面的租車行發現，對方就問我是否是世杰，我說
   是，然後就毆打我，因為我之前跟車行租車時，把車子撞壞
   。」、「(林家盛跟你聯絡說了什麼？)警方不讓我接，後來
   我有配合警方要聯絡林家盛，我打電話給林家盛問他人在哪
   裡，林家盛說他在竹山，警方就放棄了，先把我移送。」、
   「(林家盛如果只是要修車，他自己去找修配廠就好，為何大
   老遠從雲林古坑叫你來？)林家盛是叫我先修車，等修完車回
   來之後有事情要告訴我，而且我認識修配廠老闆，『修車可
   以不用錢』。」、「(你要去修什麼東西？)『車頭保險桿』
   有凹陷及車門板金也有凹陷。」、「((提示查獲車輛照片)這
   臺車是新車，從外觀車頭板金保險桿並沒有明顯凹陷，請問
   你要修什麼東西？)我說的是『輪胎的保險桿』，照片沒有拍
   到。」、「(你真的沒有看到後座還有一副車牌嗎？)沒有。
   」云云；於100年7月19日準備程序中辯稱：「(林家盛他有無
   說為何要去修車？)他說這部車『前面跟後面都有撞到』，因
   為我跟車行的人有認識，所以他拜託我開車子去修理，..我
   跟林家盛是朋友，是認識3至5天的朋友，在被抓前3至5天認
   識的，因為吸毒認識的，...我不知道他為何知道我認識車行
   的人。」、「(今天提訊過程中你有無跟林家盛在一起？)沒
   有。」、「(今天提訊過程中你有無跟林家盛說話？)有。」
   、「在來法院的車上，但是沒有說到案情，我就罵他，我罵
   他說：根本跟我不相關的案情，為什麼要牽拖到我，就這樣
   而已，此外沒有聊別的。」云云；於100年8月16日審理中辯
   稱：「(你與林家盛是什麼關係？)朋友而已，但是我認識他3
   至5天後，我就被抓，被抓時，就是開本案這部車。」、「(
   這部車是誰交給你的？)是林家盛，是當天他先打電話給我女
   朋友手機，手機是我女朋友接的，我有接過來聽，電話中他
   就對我說，問我人在哪裡，他說有事要找我，『但沒有說什
   麼事』，我跟他說我人在古坑休息站，他叫我在休息站等他
   ，他要來載我，隔了1、2個小時他就來了，到了古坑休息站
   後，『我原本要跟我女朋友回嘉義過年』，林家盛到的時候
   ，他請我跟他回去臺中一趟，說要去辦事情，『但辦什麼事
   他沒有說』，然後我就跟他回去，當時我是坐副駕駛座。」
   、「(你們從古坑出發去哪裏？)就回臺中林家盛他家，他家
   在大里那裡，就到他家樓下時，他還沒有下車，就在車上跟
   我說：我不是跟車行很熟，拜託我幫他把車子牽去修，因為
   車子『前面』有壞掉，後稱：『前面跟後面都有』，..。」
   、(當時林家盛請你幫他修車時，你有無看車子什麼地方壞掉
   ？)有，是前面右邊副駕駛『右邊車門有1個洞、1個洞，葉子
   板有凹陷，後面類似被撞到，是左後方保險桿凹陷。」、「(
   在偵查中檢察官有給你看車輛照片，這臺車子是新車，外觀
   上車頭板金、保險桿並沒有明顯凹陷，但你當時回答：要去
   修車頭的保險桿以及車門板金，為何當時如此回答？)實際上
   就是有，但是沒有照到。」、「(林家盛對臺中路熟嗎？)我
   不知道，但他開的很順，沒有找路的情況。」、「(你當天被
   警察查獲時你是否有打電話給林家盛？)我打電話給林家盛，
   問他人在哪裏，他說他在坐車要回水里，是被查獲當天打的
   ，那是警察叫我打的，我打的時候時間忘記了。」、「(你之
   前針對你被查獲後有關你打電話給林家盛的過程所述是否都
   實在？)實在。」云云；於100年10月4日審理中辯稱：「(你
   為何不叫林家盛幫你租車？)那時候我還沒有認識林家盛。」
   、「(你是何時認識林家盛？)認識張顥嚴後約2、3天，就是
   本案2月2日被抓前3、5天認識林家盛。」云云，核被告魏言
   州就系爭車輛究係何處要修理乙節，所辯先後反覆不一，已
   難遽信。況證人林家盛於100 年5月9日警詢中即直承：「(據
   魏言州指述該車是你要他開去修理，你作何解釋？)沒有這回
   事。」等語。至證人林家盛嗣於100年7月19日準備程序中雖
   附和被告魏言州辯解而稱：「( 那你為何會把車子交給魏言
   州？)因為當天我有事情要找他，在2月2日之前的2、3天我是
   先跟張顥嚴借這臺車要回去南投老家載我小孩，不小心有跟
   人家擦撞到，是『後面跟副駕駛那邊擦撞到』，我剛好去找
   魏言州時，我想到他有認識修車廠，我委託他去幫我修理。
   」、「(今天提訊時你有無跟魏言州說話？)沒有，後改稱：
   有，但沒有提到這些。」云云；於100年8月16日審理中證稱
   ：「..我去撞到人家停在路邊的車，這部車『後面車牌』的
   部分有撞到，只有那裡撞到而已，是我倒車時撞到人家的車
   ，..。」、「(你是什麼時候如何委託魏言州修車？)我打電
   話給他的，用00000000 00電話打魏言州哪支電話我忘記了，
   我直接打魏言州的電話，電話直接就是魏言州接的，『電話
   中我只跟他說有事情要找他，沒有說什麼事，電話中我跟他
   說，他是否方便我要過去找他』，他說好，叫我去古坑休息
   站載他，然後電話掛掉，我就馬上從大里的大明路住處開本
   案這部車去古坑載他，大概1個多小時，約快中午時到，大約
   10、11點左右到達古坑休息站，然後我就開車載他，他坐副
   駕駛座，..。」、「(你在古坑休息站時有無告訴他為什麼事
   情找他？)沒有，是他上車之後我開始開動才慢慢告訴他，我
   跟他說：你之前告訴我你有認識車行，我這個車子跟人家借
   的，有擦撞到，委託他幫我去給人家修理，車上就說這樣，
   後來就從古坑休息站開回去我大里的住處，因為魏言州說他
   要自己去修理，我跟小孩子在家裡等他修理好，他有說修好
   會來找我。」、「(那你為何不開去修就好？)因為我不認識
   ，我也不是臺中人，他幫我拿去修比較便宜，可以便宜多少
   我不知道，我也沒有先去詢價。」、「(你跟小孩在哪裏下車
   ？)在我們家大樓的門口，下車之後他就開走了，他說他要開
   去修理，然後就一去不回，我也一直打電話找他，他都沒有
   接，我用0000000000這支電話打他097幾的電話。」、「(你
   打電話找他，找幾天？)就一直打，打了幾天他都沒有接，打
   了約1、2天，後來他就被抓了。」、「(怎麼知道他被抓了？
   )他都沒有消息，我猜他被抓。」、「(魏言州幫你開車去修
   那天，他有無一直打電話給你？)沒有。」、「(魏言州開你
   的車去修之後，他有無打電話給你，跟你約見面？)沒有。」
   、「(你說車子撞到保險桿，是左後方，還是右後方？)『沒
   有印象』。」、「(有無掉漆？)『沒印象』。」、「(有無凹
   陷？)好像有凹陷。」、「(魏言州在偵查中講到車子要修理
   部分，跟你講的不一樣，有何意見？（告以要旨）)沒有意見
   ，我當時有跟他說車子我有『擦撞到後面』。」、「(在偵查
   中檢察官有勘驗車子的照片並沒有你所述的擦撞及魏言州所
   述的損毀，車況良好，有何意見？)『我怎麼知道車況有沒有
   良好』，我跟人家用到，就要叫人家牽去用好。」、「(你有
   無跟他約好什麼時候取車？)沒有。」、「(你有無跟去看？)
   沒有。」、「(魏言州如果知道可以便宜修車的修配廠，可以
   請你直接開車過去修配廠修，或他打通電話向修配廠老闆打
   聲招呼即可，為何還要親自開車到修配廠去，你是否覺得這
   奇怪？)因為我是水里人，不是臺中人，路我不熟，他跟我說
   也沒有用。」、「(你跟魏言州的交情如何？)不會說很好，
   認識2、3禮拜而已。」云云。核林家盛所述車輛須修理部分
   亦先後不一，並與被告魏言州所辯有所出入，已難採信。況
   查，系爭車輛既係林家盛於除夕當天特意開車前往雲林古坑
   收費站接被告魏言州返回臺中，進而委託被告魏言州立即開
   車去修理，則其對於車況有無良好，有何須要修理情形，豈
   有不知之理。且查，系爭車輛之外觀並無何撞擊痕跡，有系
   爭車輛之照片在卷可考(見警卷(一)第32頁、警卷(二)46、49
   、50頁)，益證被告2人所述撞擊情形顯與照片不符。此外，
   被告2人又豈有於電話中未說明何事之情況下即相約在古坑休
   息站會合，被告魏言州並在不知要辦何事之情況下，在本欲
   返回嘉義過年之除夕當天，改變計劃而搭被告林家盛所駕駛
   之系爭車輛返回臺中之理？再者，被告魏言州為警查獲時，
   偽造之2面0756-SF車牌係放在車內後座椅子上，且非常顯眼
   ，有照片1張在卷可考(見警卷(二)第47頁左方第3張照片)，
   被告林家盛如真係請被告魏言州去修車，豈有將偽造之2面車
   牌置於後座一望即見之處，任由修車之人發現之理。凡此，
   均在在彰顯被告2人所辯顯悖常情，無足採信。
3、扣案偽造之2面0756-SF車牌係放在車內後座椅子上，且非常
   顯眼之處，業如前述，被告魏言州竟辯稱伊不知車子後座有
   該2面偽造車牌云云，要難憑採。而被告林家盛逕自將該2面
   偽造車牌置於車內後座顯眼處將車交予被告魏言州使用，顯
   係因被告魏言州亦明知該2面偽造車牌放在該處，並無「怕被
   告魏言州發現」之情形至明。從而，被告魏言州明知該車放
   有2張偽造之車牌，且在被告林家盛無是供行車執照之情形下
   ，仍自認識未久之被告林家盛處收受系爭車輛，則被告魏言
   州主觀上豈有不知該車係屬來源不明之贓車之理，其臨訟空
   言否認犯行，要係事後卸責之詞，不足採信。
(七)綜上所述，被告2人所辯既均先後反覆不一，互核不符，且
    顯悖常理，均顯係事後卸責之詞，不足採信。本案事證明確
    ，被告2人犯行，均堪認定。
二、按汽車牌照為公路監理機關所發給，係為行車之許可憑證，
    自屬於刑法第212條所列特許證之一種（最高法院63年臺上
    字第1550號判例意旨參照）。被告林家盛將其以不詳方式取
    得之偽造之5993-PR號汽車牌照懸掛於汽車上而行使，用以
    表彰系爭車輛之車牌號碼，足以生損害於監理機關對車牌管
    理之正確性及該號碼真正車牌之實際使用人，自已該當於行
    使偽造特種文書罪。是核被告林家盛所為，係犯刑法第320
    條第1項之竊盜罪及刑法第216條、212條之行係偽造特種文
    書罪(即行使偽造之5993-PR車牌2面部分)；被告魏言州所為
    ，係犯刑法第349條第1項之收受贓物罪。偽造扣案5993-PR
    號車牌2面之不詳成年人將該2張偽造之車牌交予被告林家盛
    ，則其對於被告林家盛懸掛該2面車牌之行為，自在其犯意
    聯絡之內，是被告林家盛與該不詳之成年人間，就被告林家
    盛行使偽造之5993-PR號車牌2面之犯行，具有犯意聯絡與行
    為分擔，均為共同正犯。被告林家盛所犯上開2罪，犯意各
    別，行為互殊，應予分論併罰。查，被告2人分別有如犯罪
    事實欄一所載之犯罪前科及受有期徒刑執行完畢情形，有臺
    灣高等法院被告前案紀錄表2份在卷可稽，渠2人均於受有期
    徒刑執行完畢後5年以內再犯本件有期徒刑以上之罪，均為
    累犯，均應依法加重其刑。爰分別審酌被告2人均有前揭如
    犯罪事實欄一所載之前科，有臺灣高等法院被告前案紀錄表
    2份在卷可稽，堪認被告2人均素行非佳；被告2人犯罪之動
    機、目的、手段尚屬平和、被告林家盛所竊得之系爭車輛價
    值約50萬元；被告魏言州明知系爭車輛係來源不明之贓物，
    竟仍予以收受使用，及被告2人犯罪後均飾詞否認犯行之態
    度等一切情狀，就被告2人分別量處如主文所示之刑，並就
    被告魏言州部分諭知易科罰金之折算標準，及就被告林家盛
    部分定其應執行之刑。扣案偽造之5993-PR號車牌2面及
    0756-SF牌2面，被告林家盛雖始終未供出係如何取得，惟被
    告林家盛既能懸掛於其竊得之系爭車輛及置放於車內後座，
    顯屬被告林家盛或與被告林家盛具有共同行使該等偽造車牌
    之不詳成年人(即將該等偽造車牌交予被告林家盛使用之人)
    所有無疑，扣案偽造之5993-P R號車牌2面且核係被告林家
    盛犯罪所用之物，應依刑法第38條第1項第2款規定，予以宣
    告沒收。再按刑法第38條第1項第2款所稱「供犯罪預備之物
    」，係指以供實施犯罪構成要件之行為之用為目的所預備之
    物，而尚未使用者。申言之，乃以供預備犯特定罪之目的所
    用之物，而屬於犯罪實施中或犯罪實施前，所預備者而言。
    此項物件，並非犯罪構成要件應具備而不可或缺者，與刑法
    上處罰預備行為之獨立罪所用之構成物，係屬供犯罪所用之
    物者有別，故「供犯罪預備之物」之沒收，並不以法律有明
    文處罰預備犯者為絕對必要(最高法院98年度臺上字第4024
    號、97年度臺上字第2994號、95年度臺上字第2050號判決意
    旨參照)。查，扣案偽造之0756-SF號車牌2面，被告林家盛
    既置放於系爭車輛後座，顯係欲伺機更換使用而為其「供犯
    罪預備之物」至明，且核係被告林家盛或與被告林家盛具有
    共同行使該等偽造車牌之不詳成年人(即將該等偽造車牌交
    予被告林家盛使用之人)所有，亦如前述，亦應依刑法第38
    條第1項第2款規定，予以宣告沒收。
據上論斷，依刑事訴訟法第299條第1項前段，刑法第28條、第32
0條第1項、第216條、第212條、第349條第1項、第47條第1項、
第41條第1項前段、第51條第5款，刑法施行法第1條之1第1項、
第2項前段，判決如主文。
中    華    民    國   100    年    12    月    19    日
                  刑事第十一庭  法  官  江奇峰
以上正本證明與原本無異。
如不服本判決應於收受判決後10日內向本院提出上訴書狀，並應
敘述具體理由；其未敘述上訴理由者，應於上訴期間屆滿後20日
內向本院補提理由書（均須按他造當事人之人數附繕本）「切勿
逕送上級法院」。
                                書記官  林素珍
中    華    民    國  100    年    12    月    19    日
附錄論罪科刑法條
刑法第320條第1項：
意圖為自己或第三人不法之所有，而竊取他人之動產者，為竊盜
罪，處5  年以下有期徒刑、拘役或 5 百元以下罰金。
刑法第212條：
偽造、變造護照、旅券、免許證、特許證及關於品行、能力服務
或其他相類之證書、介紹書，足以生損害於公眾或他人者，處1
年以下有期徒刑、拘役或3 百元以下罰金。
刑法第216條：
行使第210 條至第215 條之文書者，依偽造、變造文書或登載不
實事項或使登載不實事項之規定處斷
刑法第349條第1項：
收受贓物者，處 3 年以下有期徒刑、拘役或 5 百元以下罰金。